【裁判字號】    97,交易,533
【裁判日期】    980424
【裁判案由】    公共危險等
【裁判全文】
臺灣板橋地方法院刑事判決             97年度交易字第533號
公  訴  人  臺灣板橋地方法院檢察署檢察官
被      告  甲○○
上列被告因公共危險等案件，經檢察官聲請以簡易判決處刑（97
年度偵字第7749號）及移送併辦（97年度偵字第14556 號、97年
度偵字第17539 號），本院認有刑事訴訟法第451 條之1 第4 項
但書所列情形，不宜以簡易判決處刑，爰改適用通常程序審理並
判決如下：
    主  文
甲○○服用酒類，不能安全駕駛動力交通工具而駕駛，處有期徒
刑參月。又因過失傷害人，處有期徒刑陸月。應執行有期徒刑捌
月。
    事  實
一、甲○○明知自己無駕駛執照，亦明知服用酒類已達不能安全
    駕駛動力交通工具之程度者，不得駕車，竟於民國九十七年
    一月十一日晚間七、八時許，在臺北縣三重市○○路某處與
    朋友飲酒，席間甲○○飲用高粱酒共計約一千毫升，迄翌日
    凌晨四時許宴飲結束時，已達不能安全駕駛動力交通工具之
    程度，竟仍駕駛ＤＤ－７７８１號自用小客車上路，沿臺北
    縣三重市○○路由南往北行駛，欲載送友人鄭燈灶返家。嗣
    於九十七年一月十二日凌晨五時四十五分許，甲○○駕車駛
    出三重市○○路○段地下道進入力行路一段與力行路一段一
    八八巷之交岔路口時，本應注意駕駛汽車，應遵守道路交通
    標誌之指示，在設有禁止右轉標誌之處所，不得右轉彎，而
    當時天氣晴、夜間有照明、路面乾燥、無缺陷、無障礙物，
    視距良好，客觀上並無不能注意之情事，惟甲○○因酒醉影
    響判斷力及手眼協調能力，其駕車之注意力、反應能力及操
    控能力均較未飲酒時為明顯降低，竟疏未注意力行路一段地
    下道之車道上方掛有「禁止右轉」標誌，貿然跨越同向右側
    之機車車道及外側車道，緊急右轉力行路一段一八八巷，車
    輛因此失控，撞擊正站立在力行路一段一八八巷（西向東）
    道路旁打掃之丙○○，致丙○○受有骨盆骨折、左側股骨骨
    折、左側脛骨及踝骨骨折、右側脛骨骨折及阿基里斯韌帶斷
    裂等傷害。車禍發生後，甲○○在有偵查犯罪職權之公務員
    知悉其犯行前，即向前來處理之臺北縣政府警察局三重分局
    員警自首肇事並接受裁判，經警送請醫院對甲○○抽血進行
    酒精濃度測試，結果甲○○血液中所含酒精濃度高達２７７
    ．９ｍｇ／ｄＬ，換算成呼氣酒精濃度為每公升１．３８毫
    克，始查悉其確已不能安全駕駛動力交通工具。
二、案經臺北縣政府警察局三重分局移送臺灣板橋地方法院檢察
    署檢察官偵查後聲請以簡易判決處刑，及由丙○○訴請同署
    檢察官偵查後移送併辦。
    理  由
一、本院認定犯罪事實所憑之證據：
  (一)上揭犯罪事實，業據被告於警詢、偵查及本院歷次審理時均
    自白不諱，核與證人即告訴人丙○○於本院九十七年十月二
    日審理時證述之情節相符，並據證人即目擊者乙○○於同日
    到庭結證：「（九十七年一月十二日是否目睹本件車禍？）
    是的，我當時人在三重市○○路的地下道出口旁邊…我當時
    是走路經過那裡，就有一臺車子從力行路的地下道出來，出
    來後緊急右轉，…感覺那輛車是把方向盤整個打到底右轉，
    我有聽到輪胎因此摩擦地面的聲音，這輛車在右轉時完全沒
    有減速，接下來車子直接撞上大勇街往力行路一八八巷方向
    停在路旁停車格的一輛車子，以及正在車頭附近打掃的一位
    清潔工。」、「（車禍發生後，被告的舉止有無喝醉酒的情
    況或是你有無聞到酒味？）我有上前去看，二個人（指被告
    及乘客鄭燈灶）都有喝酒，被告臉紅走路不直。」等語綦詳
    ，經本院於上開期日當庭播放現場道路監視錄影光碟進行勘
    驗，結果為：被告駕車之行進路線與證人乙○○證述之情節
    完全相符，即為道路交通事故現場圖上以虛線標示之「目擊
    證人稱Ａ車行向」，被告確實自力行路地下道駛出後，旋緊
    急右轉力行路一段一八八巷，車輛因此失控，撞上站立在路
    旁打掃之丙○○無訛，另有勘驗筆錄一份及擷取畫面翻拍照
    片十八張存卷可參。此外更有臺北病理中心檢驗報告單一紙
    、道路交通事故現場圖一件、道路交通事故調查報告表(一)、
    (二)、現場照片十六張在卷可稽（見九十七年度偵字第七七九
    四號偵查卷第十六頁、第二十頁至第二十三頁、第三十頁至
    第三十七頁），而丙○○遭被告駕車撞擊後，因此受有骨盆
    骨折、左側股骨骨折、左側脛骨及踝骨骨折、右側脛骨骨折
    及阿基里斯韌帶斷裂等傷害乙節，則有新光吳火獅紀念醫院
    九十七年一月十五日診斷證明書一份及同院九十七年十月二
    十二日回函暨病歷摘要記錄紙各一件附卷可憑（見同上偵查
    卷第十四頁及本院卷），足認被告之自白與事實相符。
  (二)按駕駛汽車應遵守道路交通標誌之指示，道路交通安全規則
    第九十條定有明文。查被告沿臺北縣三重市○○路由南往北
    駛出力行路地下道時，其車道上掛有「禁止右轉」標誌，有
    現場照片一張在卷可證（見同上偵查卷第三十一頁下方照片
    ），被告由地下道駛出後，自不得右轉彎。而當時天氣晴、
    夜間有照明、路面乾燥、無缺陷、無障礙物，視距良好，業
    據道路交通事故調查報告表記載綦詳，客觀上並無不能注意
    之情事，惟被告因酒醉影響判斷力及手眼協調能力，其駕車
    之注意力、反應能力及操控能力均較未飲酒時為明顯降低，
    竟疏未注意前揭「禁止右轉」標誌，駛出地下道後直接跨越
    同向右側之機車車道及外側車道，並緊急右轉力行路一段一
    八八巷，車輛因此失控，撞上站在路旁打掃之丙○○，致丙
    ○○受有如前所述之傷害，其駕駛行為自有過失，且與丙○
    ○之受傷間具有相當因果關係，均甚明確。
  (三)綜上所述，本案事證明確，被告犯行堪予認定。
二、論罪科刑：
  (一)核被告所為，係犯刑法第一百八十五條之三服用酒類不能安
    全駕駛動力交通工具而駕駛罪，及同法第二百八十四條第一
    項前段之過失傷害罪。被告並未領有駕駛執照，此節業據被
    告自承在卷，並有臺北縣政府警察局九十七年一月十六日北
    縣警交字第Ｃ00000000號舉發違反道路交通管理事
    件通知單一紙附卷可憑（見同上偵查卷第二十八頁），堪予
    認定。是以被告無照又酒醉駕車，因而肇事致人受傷，應依
    道路交通管理處罰條例第八十六條第一項規定，就過失傷害
    部分加重其刑。再查，車禍發生後，被告在有偵查犯罪職權
    之公務員知悉其犯行前，即向前來處理之臺北縣政府警察局
    三重分局員警自承肇事並接受裁判，有自首情形紀錄表一紙
    存卷可稽（見同上偵查卷第二十六頁），故被告就過失傷害
    犯行符合自首要件，此部分應依刑法第六十二條前段之規定
    減輕其刑，並依法先加後減。所犯上開二罪，犯意各別，行
    為互殊，應分論併罰。
  (二)爰審酌被告自承其開車前在宴飲中飲用之高粱酒，合計已達
    一千毫升左右，車禍後為警測得之血液中酒精濃度亦高達２
    ７７．９ｍｇ／ｄＬ（即呼氣酒精濃度為每公升１．３８毫
    克），觀諸前揭臺北病理中心檢驗報告單之記載，血液中酒
    精濃度大於３００ｍｇ／ｄＬ者，即可能昏迷，大於４００
    ｍｇ／ｄＬ者則足以致命，可見被告飲酒鉅量，其對於移動
    景物之追蹤能力、經強光照射後恢復視力及監視四周之注意
    能力，均已因酒精作用而嚴重受到影響，惟其竟仍於酒醉後
    駕車上路，罔顧公眾往來交通安全，自地下道駛出時復違規
    緊急右轉，駕駛態度實屬輕率，且確已因此發生交通事故，
    致丙○○受傷嚴重，又迄未賠償丙○○所受損失，惟其素行
    良好，兼以坦承犯行之犯後態度等一切情狀，分別量處如主
    文所示之刑，並定其應執行刑。
三、檢察官移送併辦（九十七年度偵字第一四五五六號、九十七
    年度偵字第一七五九三號）所指之犯罪事實，與本件聲請簡
    易判決處刑書記載之犯罪事實完全相同，為同一案件，本院
    自得併予審究。至於前揭移送併辦意旨雖均記載：「致丙○
    ○受有骨盆骨折、左側股骨骨折、左側脛骨及踝骨骨折、右
    側脛骨骨折及阿基里斯韌帶斷裂等難治之重傷害」，並認被
    告所犯應係刑法第二百八十四條第一項後段之過失致重傷害
    罪嫌云云。然查證人丙○○目前持續進行復健，可以使用方
    形柺杖扶助走路五分鐘左右乙節，業據證人丙○○於本院九
    十七年十月二日審理時證述明確，對照前揭病例摘要紀錄紙
    記載：丙○○於出院時，傷口（包括骨頭復位固定、植皮等
    ）已大部分處理完畢，如骨頭癒合完成且復健確切執行，仍
    有可能行走良好等情，足認丙○○所受傷勢，尚未達毀敗或
    嚴重減損一肢以上機能之重傷害程度，亦無證據足認其身體
    或健康有其他重大不治或難治之情形，與重傷害之要件自屬
    有別，不能對被告論以過失致重傷害罪名，附此敘明。
據上論斷，應依刑事訴訟法第四百五十二條、第二百九十九條第
一項前段，刑法第一百八十五條之三、第二百八十四條第一項前
段、第六十二條前段、第五十一條第五款，刑法施行法第一條之
一，道路交通管理處罰條例第八十六條第一項，判決如主文。
本案經檢察官林珮菁到庭執行職務。
中    華    民    國    98    年    4     月    24    日
                  交通法庭  法  官  劉元斐
上列正本證明與原本無異。
如不服本判決，應於判決送達後10日內敘明上訴理由，向本院提
出上訴狀 (應附繕本) ，上訴於臺灣高等法院。其未敘述上訴理
由者，應於上訴期間屆滿後20日內向本院補提理由書「切勿逕送
上級法院」。
                            書記官  張懿端
中    華    民    國    98    年    4     月    30    日
附錄本案論罪科刑所引法條
刑法第一百八十五條之三
服用毒品、麻醉藥品、酒類或其他相類之物，不能安全駕駛動力
交通工具而駕駛者，處一年以下有期徒刑、拘役或科或併科十五
萬元以下罰金。
刑法第二百八十四條
因過失傷害人者，處六月以下有期徒刑、拘役或五百元以下罰金
，致重傷者，處一年以下有期徒刑、拘役或五百元以下罰金。
從事業務之人，因業務上之過失傷害人者，處一年以下有期徒刑
、拘役或一千元以下罰金，致重傷者，處三年以下有期徒刑、拘
役或二千元以下罰金。


司法院資訊處製作；財團法人民間司法改革基金會備份。
